【裁判字號】    99,易,466
【裁判日期】    990621
【裁判案由】    妨害名譽
【裁判全文】
臺灣臺南地方法院刑事判決               99年度易字第466號
公  訴  人  臺灣臺南地方法院檢察署檢察官
被      告  甲○○
上列被告因妨害名譽案件，經檢察官提起公訴（98年度調偵字第
1264號），本院判決如下：
    主  文
甲○○犯公然侮辱罪，處拘役拾日，如易科罰金，以新臺幣壹仟
元折算壹日；又犯散布文字誹謗罪，處拘役貳拾日，如易科罰金
，以新臺幣壹仟元折算壹日。應執行拘役貳拾伍日，如易科罰金
，以新臺幣壹仟元折算壹日。
    事實及理由
一、本件犯罪事實及證據，除證據部分應補充被告於本院之自白
    外，餘均引用檢察官起訴書（如附件）。
二、本件係經被告甲○○於準備程序期日為有罪之陳述，而經本
    院裁定以簡式審判程序加以審理，依據刑事訴訟法第二百七
    十三條之二規定排除嚴格證據調查；並依同法第三百十條之
    二準用第四百五十四條之規定製作略式判決書，先予敘明。
三、證據名稱：
   （一）被告之自白、告訴人丙○○之指訴。
   （二）網頁列印資料、國立臺灣大學函覆之帳號查詢資料、
         IP查詢資料。
四、按所謂侮辱者，係指以言語、文字或舉動相侵慢而言，亦即
    對人詈罵、嘲笑或其他表示，足以減損特定人之聲譽，查被
    告在不特定人得以共見共聞之上揭ＢＢＳ站，以「地下室魔
    人」、「地獄魔人」、「說實話如果去頭去尾是好人那麼不
    用警察還有軍隊了」辱罵告訴人，衡情已使告訴人感到難堪
    、不快，並減損告訴人之聲譽及人格。次按刑法上誹謗罪，
    如有侵害名譽之事實即足構成，而所謂名譽為個人之人格在
    社會生活上所受之評價，至於一個人之名譽是否受減損，而
    構成名譽之侵害，則端視主張被誹謗者之身分、地位以及社
    會一般大眾對其所主張誹謗之內容之合理反應，是否足以使
    被誹謗者為大眾所憎恨，或使其感覺到羞恥，受到輕視、羞
    辱，或使大眾對被誹謗者喪失信心，或不願與之友善地交往
    等情觀之。而所謂「足以毀損他人名譽之事」，乃指對於被
    害人包括自然人及法人在社會上所保持之人格及聲譽地位，
    因加害者之指摘或傳述，達於足以毀損之程度而言，刑法第
    三百十條所規定「足以」，係不以實際發生損害為必要，亦
    即足使社會對於他人之名譽有產生不利觀感之虞時，即已該
    當。核被告所為，係犯刑法第三百零九條第一項公然侮辱罪
    及同法第三百十條第二項散佈文字誹謗罪。其於犯罪事實一
    （一）（三）（四）三次刊登文字公然侮辱告訴人，係基於
    單一之犯意接續為之，為接續犯之單純一罪。又其所犯之公
    然侮辱罪及散佈文字誹謗罪二罪間，犯意不同，行為互殊，
    應分論併罰。爰審酌被告於九十六年間就讀成功大學研究所
    係告訴人之學生，或因難以承受學業壓力及告訴人嚴謹教學
    ，僅月餘即未到校上課，因而心生怨懟始為文侮辱、誹謗告
    訴人，兼衡被告之素行、犯罪之動機、目的、手段、所致之
    損害、犯罪後態度及檢察官為從輕量刑之表示等一切情狀，
    量處如主文所示之刑，並諭知易科罰金之折算標準及定應執
    行之刑。
據上論斷，應依刑事訴訟法第二百七十三條之一第一項、第二百
八十四條之一、第二百九十九條第一項前段、第三百十條之二、
第四百五十四條第二項，刑法第三百零九條第一項、第三百十條
第二項、第四十一條第一項前段、第五十一條第六款，刑法施行
法第一條之一，判決如主文。
本案經檢察官乙○○到庭執行職務
中    華    民    國    99    年    6    月    21   日
                  刑事第五庭    法  官  鍾邦久
以上正本證明與原本無異。
如不服本判決應於收受本判後10日內向本院提出上訴書狀，並應
敘述具體理由。其未敘述上訴理由者，應於上訴期間屆滿後20日
內向本院補提理由書狀（均須按他造當事人之人數附繕本）「切
勿逕送上級法院」。
                                書記官  蔡志賢
中    華    民    國    99    年    6    月    21   日
附錄本案論罪科刑法條：
中華民國刑法第309條
（公然侮辱罪）
公然侮辱人者，處拘役或3百元以下罰金。
以強暴犯前項之罪者，處1年以下有期徒刑、拘役或5百元以下罰
金。
中華民國刑法第310條
（誹謗罪）
意圖散布於眾，而指摘或傳述足以毀損他人名譽之事者，為誹謗
罪，處1年以下有期徒刑、拘役或5百元以下罰金。
散布文字、圖畫犯前項之罪者，處2年以下有期徒刑、拘役或1千
元以下罰金。
對於所誹謗之事，能證明其為真實者，不罰。但涉於私德而與公
共利益無關者，不在此限。

司法院資訊處製作；財團法人民間司法改革基金會備份。
